【裁判字號】    95,交上更(一),62
【裁判日期】    950412
【裁判案由】    業務過失致死
【裁判全文】
臺灣高等法院臺中分院刑事判決    95年度交上更(一)字第62號
上  訴  人
即  被  告  丙○○
選任辯護人  賴錦源  律師
上列上訴人因業務過失致死案件，不服臺灣南投地方法院九十一
年度交易字第一三五號中華民國九十二年一月二十二日第一審判
決（起訴案號：臺灣南投地方法院檢察署九十一年度偵字第三五
三四號），提起上訴，經最高法院第一次發回更審，本院判決如
下：
    主  文
上訴駁回。
丙○○緩刑參年。
    事  實
一、丙○○平日以駕車販賣自己種植之檳榔為業，係以駕駛為附
    隨業務之人。其於民國（下同）九十一年九月二十日十三時
    三十分許，賣完檳榔駕駛車牌號碼ＲＤ─九九二二號自用小
    貨車，沿南投縣中寮鄉○○村○○路由西向東方向（往中寮
    方向）行駛返家途中，於行經南投縣中寮鄉○○村○○路四
    四七之十五號前時，原應注意車前狀況，且應注意隨時採取
    必要之安全措施，並應注意在劃有分向限制線（雙黃線）之
    路段，不得駛入來車之車道內，以防危險之發生，而依當時
    天侯為晴、有日間自然光線、路面狀態為乾燥、無缺陷、無
    障礙物、視距良好等天候、路況皆良好之情形下，並無不能
    注意之情事，丙○○竟能注意而疏未注意，貿然行駛跨越雙
    黃線駛入來車之車道，不慎撞及對向車道上，由邱榮康騎乘
    車牌號碼ＬＨＹ─六九六號機車，使邱榮康人車倒地，致邱
    榮康受有顱內出血、腹部挫傷、腸破裂、腹內出血等傷害，
    雖經緊急送南投縣草屯鎮佑民綜合醫院急救，仍於九十一年
    九月二十一日二十一時四十五分宣告不治死亡。丙○○於肇
    事後在未經有偵查權之機關或公務員發覺犯罪前委請路旁商
    店報警，並向到場處理本件事故之警員當場承認其為肇事者
    ，而自首接受裁判。
二、案經臺灣南投地方法院檢察署檢察官據報相驗後自動檢舉偵
    查起訴。
    理    由
一、訊據上訴人即被告（以下簡稱被告）丙○○固坦承於上開時
    、地駕車發生車禍致被害人邱榮康死亡之事實，雖矢口否認
    就本件車禍之發生應負全部過失責任，辯稱：被害人罹患青
    光眼且於肇事時未戴安全帽亦有過失云云。
二、本院查：
  (一)被告於警詢時供稱：「（問：你於何時何地駕車與邱榮康發
    生車禍？請詳述？）答：我於九十一年九月二十日十三時三
    十分許駕駛車號ＲＤ－九九二二自小貨，沿中寮鄉○○路西
    向東行駛途經永平路四四七之十五號肇事地點前，我跟在一
    部車子後方突然間我見到邱榮康騎一部重機車ＬＨＹ－六九
    六沿永平路東向西行駛與我車對向，我因為見他要左轉，我
    因為一時緊張怕邱榮康會與我對撞，我閃去他的車道而因閃
    避不及而撞上邱榮康而肇事」「（問：你有無見到邱榮康所
    騎之重機車ＬＨＹ－六九六打左轉燈欲左轉？）答：我沒有
    見到邱榮康打左轉燈」「（問：當時路狀況如何？視野如何
    ？有無障礙物？天候如何？）答：路況是轉彎、視野良好、
    無障礙物、天候是晴天」等語（見相驗卷第四頁）；且於偵
    查中供稱：「（問：你超越雙黃線去撞到他呢？）答：緊張
    也不知道撞擊點在那裡，撞到以後我衝力有較強，有再向他
    托一下」「（『提示卷附調查報告表』問：這安全帽碎片都
    在他車線內有無意見？）答：我衝力較大，一定會過雙黃線
    」等語（見相驗卷第十七頁），核與卷附道路交通事故調查
    報告表、肇事現場相片所示，被害人邱榮康行駛之車道內有
    刮地痕及碎片散落，被害人所騎乘機車之倒地位置亦係在被
    害人之車道內，而刮地痕之位置乃在被害人車道之右半邊，
    且刮地痕之走向幾乎與被害人車道旁之白色邊線平行等情相
    符，足證足證本件車禍發生時，被害人應在其車道內正常行
    駛，本件車禍之發生，應係被告駕車貿然行駛跨越分向限制
    線（雙黃線）駛入來車之車道，致撞及對向車道上行進中之
    被害人所騎乘之機車應可認定。
  (二)被害人因本件車禍致受上開之傷害而死亡，亦經臺灣南投地
    方法院檢察署檢察官督同法醫師相驗屬實，分別填有驗斷書
    、相驗屍體證明書、勘驗筆錄及照片十七幀等附卷可稽。
  (三)按汽車行駛時，駕駛人應注意車前狀況，並隨時採取必要之
    安全措施；且汽車在雙向二車道行駛時，在劃有分向限制線
    之路段，不得駛入來車之車道內，道路交通安全規則第九十
    四條第三項及第九十七條第二款分別定有明文，被告駕車自
    應注意上述道路交通安全規定。又依附卷之交通事故調查報
    告表所載，本件肇事當時天候為晴、有日間自然光線、路面
    狀態為乾燥、無缺陷、無障礙物、視距良好等天候、路況皆
    良好之情形下，並無不能注意之情事，被告竟能注意而疏未
    注意，貿然行駛跨越分向限制線（雙黃線）駛入來車之車道
    ，以致肇事，足見被告之駕車失當行為，顯有過失。且本件
    車禍經送臺灣省南投縣區車輛行車事故鑑定委員會鑑定結果
    亦認：「丙○○駕駛自用小貨車於劃有限制線路段，超車駕
    駛入來車道不當為肇事原因。邱榮康無肇事原因」等語，有
    臺灣省南投縣區車輛行車事故鑑定委員會九十二年四月十七
    日投鑑字第九二○九五號卷一份在卷可稽，被告右揭業務過
    失犯行，已臻明確，又被害人確因本件車禍而致死，則被告
    過失駕車肇事行為，與被害人之死亡結果間，具有相當因果
    關係，是被告上開過失致死之犯行堪以認定。
  (四)被告雖辯稱被害人有青光眼，且未戴安全帽，亦有過失云云
    。證人即被害人之子甲○○於本院審理時固證稱：伊父邱榮
    康生前有一隻眼睛罹患青光眼，仍剩餘一些視力，平時務農
    ，以機車代步，並無困難；本件車禍發生時，邱榮康是戴布
    帽非安全帽等語，然查：依前開認定之事實，本件車站車禍
    之肇事原因，係被告駕車貿然行駛跨越分向限制線（雙黃線
    ）駛入來車之車道，致撞及對向車道上行進中之被害人所騎
    乘之機車，被害人邱榮康並無肇事原因，是被害人縱有青光
    眼及未戴安全帽之事實，亦難認其就車禍之發生有任何過失
    ，被告所辯難以採信。至被告於警詢時供稱，因見被害人意
    欲左轉，伊一時緊張而駛入來車道一節，由肇事現場圖及相
    片觀之，既乏具體事證可佐，難以採納，均附予敘明。
三、按刑法上所謂業務，係指個人基於其社會地位繼續反覆所執
    行之事務，其主要部分之業務固不待論，即為完成主要業務
    所附隨之準備工作與輔助事務，亦應包括在內，此有最高法
    院七十一年臺字第一五五○號判例足資參照。被告於偵查中
    即自承：「（問：你當時是由南投往中寮方向行駛？）答：
    是，我是載自己檳榔去賣，賣完要回家路上」等語（詳相驗
    卷第十六頁背面）、於原審審理時供稱：「我是種檳榔的，
    我自己割，每逢一、三、五都有人在買檳榔，我都會開車載
    去賣，案發當天是星期五，我是賣完檳榔要回家時肇事。」
    等語（見原審九十二年一月八日審判筆錄），被告係以駕駛
    為其附隨業務之人應堪認定。核被告所為，係犯刑法第二百
    七十六條第二項之業務過失致人於死罪，被告係委託路旁商
    店報警，雖報案人或勤務中心轉來資料未報明肇事人姓名，
    惟被告於委託報案後於上址等候員到場處理，於警員前往現
    場處理尚未知悉犯罪嫌疑人時，被告當場承認為肇事者等情
    ，業據被告於本院前審調查時供述：「我馬上請旁邊商店的
    商家幫忙打電話給警方」等語明確（詳見本院上訴審理卷第
    五十一頁），復有有南投縣警察局草屯分局中寮分駐所車禍
    案件報告表一份附卷可憑，故被告係於未發覺之犯罪自首而
    接受裁判，應依刑法第六十二條前段規定減輕其刑。原審判
    決認公訴意旨未審酌被告以駕駛販賣檳榔為業，認被告係犯
    同法第二百七十六條第一項之普通過失致人於死罪，尚有未
    洽，並以其基本事實同一，變更起訴法條，且適用刑事訴訟
    法第三百條、刑法第二百七十六條第二項、第六十二條前段
    ，罰金罰鍰提高標準條例第一條前段之規定，另審酌被告駕
    車跨越分向限制線（雙黃線）駛入來車之車道，以致肇事，
    過失程度重大及其生活狀況、智識程度，犯罪所生危害、犯
    罪後之態度等一切情狀，量處如被告有期徒刑一年，核其認
    事用法並無違誤，量刑亦稱妥適。被告上訴主張其非以駕駛
    為其附隨業務，並被害人有青光眼並未戴安全帽與有過失，
    且原審判決量刑過重等語指摘原審判決不當，如前所述，顯
    均無理由，應予駁回。復查被告前未曾受有期徒刑以上刑之
    宣告，有台灣高等法院被告全國前案紀錄表表附卷可稽，本
    件因過失犯罪，犯後已與被害人家屬達成訴訟上和解，有和
    解筆錄影本附卷可查，經此教訓，當知所警惕，應無再犯之
    虞，本院認對被告所宣告之刑，以暫不執行為適當，爰併宣
    告緩刑三年。
四、據上論斷，應依刑事訴訟法第三百六十八條，刑法第七十四
    條第一款，判決如主文。
本案經檢察官乙○○到庭執行職務。
中    華    民    國    95    年    4    月    12   日
                刑事第四庭  審判長法  官  洪  耀  宗
                                  法  官  江  德  千
                                  法  官  劉  登  俊
上列正本證明與原本無異。
如不服本判決應於收受送達後十日內向本院提出上訴書狀，其未
敘述上訴之理由者並得於提起上訴後十日內向本院補提理由書（
均須按他造當事人之人數附繕本）。
                                  書記官  粘  銘  環
中    華    民    國    95    年    4     月    13    日
                                                      Ｆ


司法院資訊處製作；財團法人民間司法改革基金會備份。
